【裁判字號】    94,訴,2699
【裁判日期】    950526
【裁判案由】    損害賠償
【裁判全文】
臺灣臺中地方法院民事判決  94年度訴字第2699號
原      告  富邦產物保險股份有限公司
法定代理人  乙○○
訴訟代理人  丙○○
被      告  甲○○
訴訟代理人  丁○○
當事人間損害賠償事件，本院於95年5月8日言詞辯論終結，判決
如下：
    主    文
原告之訴駁回。
訴訟費用由原告負擔。
    事實及理由
一、原告起訴主張被告於民國九十一年六月十五日下午九時十分
    許，無照駕駛車牌號碼二Ｊ─七四九五號之自用小客車沿臺
    中市○區○○○路往忠明南路方向行駛，未注意車前狀況，
    撞及由吳阿屘所騎乘之腳踏車，致吳阿屘受傷。原告已於九
    十二年五月二十六日給付吳阿屘強制汽車責任保險金新台幣
    （下同）一百五十五萬七千四百十六元。因系爭交通事故之
    發生係因被告無照駕駛且未注意車前狀況所致，爰依強制汽
    車責任保險法第二十七條第一款之規定，提起本件訴訟，並
    聲明：被告應給付原告一百五十五萬七千四百一十六元，及
    自原支付命令送達翌日起至清償日止，按年息百分之五計算
    之利息。
二、被告主張：系爭事故發生於九十一年六月十五日，原告並於
    九十二年五月二十六日依吳阿屘之申請給付一百五十五萬七
    千四百十六元之保險金，已為保險之給付，原告迄至九十五
    年十月三十一日始起訴請求，原告之代位請求已逾二年時效
    而消滅，原告自不得再為請求，並聲明：原告之訴駁回。
三、兩造不爭執之事實：
(一)被告於九十一年六月十五日下午九時十分許，無照駕駛車牌
    號碼二Ｊ─七四九五號之自用小客車沿臺中市○區○○○路
    往忠明南路方向行駛，未注意車前狀況，撞及由吳阿屘所騎
    乘之腳踏車，致吳阿屘受傷。
(二)原告已於九十二年五月二十六日給付吳阿屘強制汽車責任保
    險金一百五十五萬七千四百一十六元。
四、本件爭執之重點在原告之系爭保險金代位權，是否已罹於時
    效而消滅？茲詳述如下：
    １、本件車禍於九十一年六月十五日發生，原告主張於九十
        二年五月二十六日即已賠付吳阿屘保險金，業據提出與
        其所述相符之保險証、醫療單據、診斷証明、殘障手冊
        及匯款証明為証，被告對此並不爭執，可信為真，是原
        告對被告基於代位權而對被告請求給付之消滅時效，應
        自九十二年五月二十六日起算，應可認定。
    ２、按保險人之代位權，自保險人為保險給付之日起，二年
        間不行使而消滅，強制汽車責任保險法第二十九條定第
        定二項定有明文。本件原告於九十二年五月二十六日即
        已依申請賠付吳阿屘，是依上開法律之規定，原告對被
        告之保險金代位權，其消滅時效期間應於九十四年五月
        二十五日完成。本件原告於九十四年三月十七日雖有向
        本院聲請對被告核發支付命令，其請求依民法第一百二
        十九條第二項第一款規定，固生時效中斷之效，惟該支
        付命令因未命法送達而失效，此經本院調閱本院九十四
        年促字第一三三八一號支付命令卷核閱無誤，是依民法
        第一百三十二條規定：時效因聲請發支付命令而中斷者
        ，若支付命令失其效力時，視為不中斷，本件前因原告
        聲請支付命令而中斷之時效即應視為不中斷，則原告對
        被告保險金給付請求權之消滅時效，仍於九十四年五月
        二十五日完成，原告遲於九十四年十月三十一日方對被
        告起訴請求給付，其保險金給付請求權之消滅時效業已
        完成，應可認定。是被告抗辯：原告對被告之保險金給
        付請求權已罹時效，其得拒絕給付，於法有據。從而，
        原告依強制汽車責任保險法第二十七條第一款規定，請
        求被告給付一百四十九萬八千八百八十四元，及自訴狀
        繕本送達翌日起至清償日止，按年息百分之五計算之利
        息，即屬無據，應予駁回。
五、訴訟費用負擔之依據，民事訴訟法第七十八條。
中    華    民    國    95    年    5    月    26    日
                  民事第二庭    法  官  涂秀玲
正本係照原本作成。
如對本判決上訴，須於判決送達後20日內向本院提出上訴狀。
中    華    民    國    95    年    5    月    26    日
                                書記官


司法院資訊處製作；財團法人民間司法改革基金會備份。
